【裁判字號】    98,交抗,664
【裁判日期】    980310
【裁判案由】    違反道路交通管理處罰條例
【裁判全文】
臺灣高等法院交通事件裁定             98年度交抗字第664號
抗  告  人
即受處分人  甲○○
上列抗告人因違反道路交通管理處罰條例案件，不服臺灣板橋地
方法院97年度交聲字第3181號，中華民國98年1月23日裁定（原
處分案號：板監裁字第裁41－C00000000號），提起抗告，本院
裁定如下：
    主  文
抗告駁回。
    理  由
一、原裁定以：異議人即受處分人於民國（下同）97年11月24日
    23時30分許，駕駛CPH-985號重型機車，沿臺北縣土城市○
    ○路行駛，經立德路與永豐路口時，因有「行經有燈光號誌
    管制之交岔路口闖紅燈」之事實，為台北縣警察局土城分局
    清水派出所警員擎單舉發等情，業據證人即舉發警員尹吉定
    原審審理時具結證述明確，查證人尹吉定與異議人素不相識
    ，並無恩怨糾紛可言，衡情當無甘冒偽證罪責任意構陷異議
    人違規之理；此外復佐以證人尹吉定證詞內容前後一貫，且
    無瑕疵可指等情，足認其證詞自得採為本件事實認定之論據
    。再查，本件除證人尹吉定之證詞外，固無以錄影或照相等
    方式所拍攝之違規影片、照片可供法院審酌，惟一般警員執
    行交通勤務，依法並未要求恆須錄影或以照相存證，且因路
    口燈號變換迅速，車輛闖紅燈之違規情形稍縱即逝，倘要求
    值勤警員或舉發機關緊急錄影或照相，並須以此為證，實強
    其所難。因此，本院認雖無現場違規之影片或照片另為佐證
    ，但案發當時之現場舉發警員既已到庭證述如前，堪認證人
    尹吉定之證述已足資證明異議人確有前揭違規之事實，異議
    人空言否認有前揭違規之行為云云，自難採信。因認異議人
    於上開時、地駕駛機車闖紅燈之違規事實明確，原處分機關
    以異議人行經有燈光號誌管制之交岔路口闖紅燈為由，依道
    路交通管理處罰條例第53條第1項、第63條第1項第3款之規
    定，裁處異議人罰鍰新台幣（下同）1800元並記違規點數3
    點，核無違誤，本件異議為無理由，應予駁回等語。
二、抗告人即受處分人，抗告意旨略以：(一)原裁定僅以警察之證
    詞做為認定抗告人違規之唯一證據，惟原裁定未要求警察實
    際舉證，且警察未舉出任何補強證據證明抗告人違規，即認
    定警察舉發一定正確，而不至舉發有誤，或有捏造事實違法
    取締之情，顯非適法。(二)警員於當時為擴大臨檢，與抗告人
    距離不到50公尺，抗告人目視即可看見警察執勤，又豈會故
    意違規闖紅燈。(三)上開時、地竟同時有4台機車闖紅燈，同
    時被攔下，並一起被開單，完全違反常理及比例原則，若可
    知警方當日開闖紅燈罰單之數量，即可知本件舉是否有違常
    理。請求有公平正義之判決云云。
三、按汽車駕駛人駕駛汽車，應遵守道路交通標誌、標線、號誌
    之指示，道路交通安全規則第90條前段定有明文。而汽車駕
    駛人，行經有燈光號誌管制之交岔路口闖紅燈者，處1,800
    元以上5,400元以下罰鍰，道路交通管理處罰條例第53 條定
    有明文。又依道路交通管理處罰條例第3條第8款規定，包括
    機器腳踏車。又汽車駕駛人有違反該條例第53條情形者，除
    依原條款處罰鍰外，並記違規點數3點，同條例第63條第1項
    第3款亦有明定。
四、經查：
  (一)按交通員警舉發違反道路交通管理處罰條例所列之違規事實
    ，本質上為行政處分，係公務員基於職務上權力，依法就特
    定之具體事件所為具公法上效果之單方行政行為，基於公務
    員為公法上行為具有公信力之原則，該行政行為當可被推定
    為真正，其據以依法處分之事實認定亦為正確無誤，此公信
    原則，乃立法者賦予行政機關制定違反道路交通事件統一裁
    罰標準及處理細則，使執勤警員得當機處分，以維護交通秩
    序、安全之行政目的，殊不得任意質疑行政處分之公信力。
    且證人即舉發員警尹定吉係於執行勤務時發現抗告人上開違
    規情形而取締，與抗告人素不相識，復無怨隙，應無甘冒觸
    犯偽證罪責，而故意構詞誣陷抗告人之必要，苟無其他積極
    證據可佐，已難認其等有何濫行舉發違規之情形；況依道路
    交通管理處罰條例科處行政罰事件，依據公法爭議之舉證責
    任分配法則，固應先由行政機關就其業已履踐相關正當法律
    程序，以及人民應受處罰之客觀違反法令行為，負證明之責
    ，受處罰人就行政機關已為相當證明之前開事項，若主張欠
    缺主觀歸責條件或為其他抗辯，亦須就其所辯提出反證。而
    行政機關對於前開應為舉證事項，並非不得以執行查察取締
    勤務人員，依據調查人證之程序，使就親歷事實提供不可替
    代之證明方法。
  (二)次按警察取締交通違規事件，其以科學儀器照相採證者，固
    然足以據為交通違規事實之證明，惟交通違規事實本具有稍
    縱即逝之性質，且囿於當場舉發而未以科學儀器照相採證，
    甚或礙於手動照相而未能即時拍攝違規之情節，立法者並未
    明文限制或排除「舉發警員目睹、耳聞」之證據能力，或其
    證述內容對於違規事實之證明力，則取締員警就交通違規事
    實之親身經歷見聞，當亦足可恃為此類交通事件違規事實之
    證據，而要非所有交通違規事件倘未經科學儀器照相採證即
    一概不能據以認定。又交通警察掣單舉發違反道路交通管理
    處罰條例所列之違規事實，本質上為行政處分，係公務員基
    於職務上權力，依法就特定具體事件所為具公法上效果之單
    方面行政行為，基於公務員為公法上行為具有公信力之原則
    ，該行政行為當可被推定為真正，其據以依法處分之事實認
    定亦為正確無誤，於此，法院若查無證據足資證明員警捏造
    事實違法取締之情事，則執勤警員本其維護交通秩序、安全
    職責所為之舉發事實，自應受到合法、正確之推定，而其證
    言又如無顯著瑕疵或與事實不符之處，則當值採信。
  (三)本件抗告人之違規事實既經證人即舉發警員尹吉定於執勤時
    依法舉發，並於原審具結證述綦詳，雖其無法及時拍攝違規
    採證照片或因已逾路口監視器畫面資料保存期限，致無現場
    錄影資料。然依上說明，法院非不得以舉發時員警之親身經
    歷為證，且參以員警為執行交通勤務之公務員，其觀察程度
    自較一般人更為專注，自能憑感官及經驗判斷是否違規，且
    以舉發員警與抗告人並無嫌隙，並無甘冒觸犯偽證之罪責，
    故意構詞誣陷受處分人之必要，則其所證內容，當足供法院
    憑以判斷、認定違規事實之存在，法院自無從在舉發員警到
    庭所證情節核無矛盾、齟齬暨違背經驗、論理法則之情況下
    ，率將舉發員警之親身見聞排除於證據之外，是本院自得以
    證人即舉發警員尹吉定之可信證詞據為認定抗告人違規事實
    。是抗告意旨要求舉發單位提出補強證據，自無理由。
  (四)至抗告意旨所指之受舉發當時已見員警在場，衡情不可能違
    規或指摘警方利用擴大臨檢之際，大肆開立罰單云云，或屬
    空言置辯或屬警察機關內部值勤事項，均無解於抗告人有本
    件違規行為之認定。
  (五)綜上所述，抗告人於前揭時、地，確有「行經有燈光號誌管
    制之交岔路口闖紅燈」之違規事實，原審以原處分機關據以
    援引前揭規定，並參酌違反道路交通管理事件統一裁罰基準
    表之規定，裁處抗告人罰鍰1,800元，並記違規點數3點，而
    駁回抗告人於原審之聲明異議，經核並無不合。抗告意旨猶
    執前詞空言否認違規，提起抗告，指摘原審裁定不當，為無
    理由，應予駁回。
五、據上論斷，應依道路交通案件處理辦法第26條、刑事訴訟法
    第412條，裁定如主文。
中    華    民    國    98    年    3     月    10    日
                  刑事第十六庭審判長法  官  溫耀源
                                    法  官  許增男
                                    法  官  王敏慧
以上正本證明與原本無異。
不得再抗告。
                                    書記官  丁淑蘭
中    華    民    國    98    年    3     月    10    日


司法院資訊處製作；財團法人民間司法改革基金會備份。
